【裁判字號】    97,消債更,444
【裁判日期】    970930
【裁判案由】    聲請更生程序
【裁判全文】
臺灣高雄地方法院民事裁定           97年度消債更字第444號
聲  請  人  甲○○
上列當事人因消費者債務清理事件聲請更生，本院裁定如下：
    主  文
聲請駁回。
聲請費用由聲請人負擔。
    理  由
一、聲請意旨略以：聲請人前未曾依「中華民國銀行公會會員辦
    理消費金融案件無擔保債務協商機制」請求共同協商債務清
    償方案，後於消費者債務清理條例施行後乃向最大債權金融
    機構即板信商業銀行（下稱板信銀行）請求協商而未成立，
    而聲請人對金融機構因消費借貸所負之債務計達新台幣（下
    同）107 萬1,190 元，惟聲請人每月薪資所得僅3 萬3,000
    ，扣除必要生活費用後即不能清償債務，而聲請人所負無擔
    保或無優先權之債務總額並未逾1,200 萬元，復未經法院裁
    定開始清算程序或宣告破產，爰依法聲請更生等語。
二、按「為使負債務之消費者得依本條例所定程序清理其債務，
    以調整其與債權人及其他利害關係人之權利義務關係，保障
    債權人之公平受償，謀求消費者經濟生活之更生及社會經濟
    之健全發展，特制定本條例。」、「債務人不能清償債務或
    有不能清償之虞者，得依本條例所定更生或清算程序，清理
    其債務」，消費者債務清理條例第3 條定有明文。是消費者
    債務清理條例之立法，其中心思想乃認陷於經濟上困境之消
    費者若任其於惡性循環之債務窘境中自生自滅，其將衍生嚴
    重之社會問題，致難以維持安定之社會經濟秩序，故有予之
    分別情形依更生或清算之程序清理其債務之必要，藉以妥適
    調整其與各相關債權人等間之權利義務關係，以謀求消費者
    經濟生活之更生機會，從而健全社會經濟發展。惟私法上之
    債之關係，係以當事人間之信賴關係為基礎，為社會經濟組
    織之重要支柱。當事人於以法律行為追求自己之利益之際，
    亦應顧及對方之利益，並考量債權債務在社會上之作用，本
    於誠實及信用之原則，行使其債權及履行其債務。故債務人
    之消費者欲以上開條例為其所負義務之調整者，自應本於誠
    信原則之本旨，僅在其不能清償債務或有不能清償之虞而使
    其陷於經濟上之困境時始得准許之。以避免其藉此善意之立
    法而惡意圖謀減免債務，致使社會陷於道德之危險，並因此
    使信用緊縮而造成社會經濟之動盪。
三、聲請人主張其於前業向最大債權金融機構板信銀行請求共同
    協商債務清償方案，惟於民國97年6 月6 日業經該銀行通知
    協商不成立，此有聲請人提出之前置協商不成立通知書1 紙
    在卷可稽（本院卷第8 頁），則依前揭條文之規定及說明，
    其自應有不能清償債務或有不能清償之虞，且此情形業使其
    陷於經濟上之困境時，法院始須准之進行更生或清算。
四、聲請人以其對金融機構因消費借貸所負之債務計達107 萬1,
    190 元，其每月薪資所得於扣除必要生活費用（伙食費6,00
    0 元、房屋租金7,000 元、通信費1,321 元、交通費3,06 2
    元、人壽保險費206 元、稅賦754 元、生活用品、汽車修護
    及雜支共2,051 元）後已不能清償債務等語為更生之聲請，
    並提出債權人清冊、財產及收入狀況說明書、戶籍謄本、薪
    資轉帳帳戶存款往來明細表、財政部台灣省南區國稅局綜合
    所得稅各類所得資料清單、財產歸屬資料清單、財團法人金
    融聯合徵信中心當事人個人信用報告、電信費帳單、統一發
    票、牌照稅繳款書、地價稅繳款書、統一發票、繳納保險費
    證明書、房屋租賃契約書、繳交租金證明等為證，惟查：
  (一)聲請人於前所為前置協商不成立之原因係「未能接受顯足以
    負擔之還款方案。說明：薪資3 萬3,000 元，月付金4,977
    元」乙節，此有上開前置協商不成立通知書乙紙在卷可稽。
  (二)聲請人95、96年度任職匯豐汽車股份有限公司年所得分別為
    59萬8,000 元、63萬3,060 元，有財政部台灣省南區國稅局
    95、96年度綜合所得稅各類所得資料清單，在卷可憑（本院
    卷第15、16頁），聲請人95、96年平均每月收入約4 萬9,83
    3 元、5 萬2,755 元，應可認定。聲請人雖主張其每月有上
    開必要費用之支出，然除每月房屋租金外，其餘伙食費、通
    信費、交通費、機車牌照稅、執照費、生活用品、汽車維修
    、雜支等支出，因聲請人已負債107 萬餘，自應節撙開銷償
    債，故僅得以聲請人住所地之高雄市97年度最低生活費標準
    1 萬991 元計算其必要支出。至於地價稅之支付，因該土地
    並非聲請人所有，聲請人並無負擔地價稅之義務，自不得列
    為聲請人生活必要費用。人壽保險費用，係屬儲蓄險性質，
    聲請人自不得一邊儲蓄自己之資力而一邊拒絕清償已負債務
    以為更生，此部分費用支出自無必要。則以聲請人95、96年
    度平均每月收入及聲請人所陳報之目前薪資3 萬3,000 元，
    扣除其在外租屋每月支出租金7,000 元及以97年度高雄市最
    低生活費每月10,991元之標準之生活必要支出後尚有約1 萬
    5,000 至3 萬4,000 餘元可供清償，參以，聲請人現年僅31
    歲，以其目前之收入足認其具備相當之工作能力，而得以其
    未來之勞務所得清償債務，尚難認聲請人已不能清償債務或
    有不能清償之虞之情事。又觀之卷附最大債權銀行陳報之銀
    行公會前置協商還款方案試算表，聲請人與最大債權銀行板
    信銀行於協商時試算之最低還款條件即還款1 萬867 元，以
    聲請人目前之薪資收入，此一協商還款試算條件並無過苛，
    聲請人於協商時僅願以月付4,977 元為協商條件而至協商不
    成立，顯足見其一心係欲循債務清理之程序以圖脫免債務之
    責任而無任何清償之誠意，則聲請人既無不能清償債務或有
    不能清償之虞，依首揭說明，自應駁回其更生之聲請。
五、依消費者債務清理條例第8 條、第15條，民事訴訟法第78條
    、第95條，裁定如主文。
中    華    民    國    97    年    9     月    30    日
              民事第一庭        法  官  陳宛榆
上為正本係照原本作成
如不服本裁定，應於裁定送達後10日內，以書狀向本院提出抗告
，並繳納抗告費新臺幣1千元
中    華    民    國    97    年    9     月    30    日
                                書記官  曹德英


司法院資訊處製作；財團法人民間司法改革基金會備份。
